【裁判字號】    98,訴,530
【裁判日期】    980624
【裁判案由】    違反毒品危害防制條例
【裁判全文】
臺灣屏東地方法院刑事判決               98年度訴字第530號
公  訴  人  臺灣屏東地方法院檢察署檢察官
被      告  甲○○
上列被告因違反毒品危害防制條例案件，經檢察官提起公訴（98
年度毒偵字第340 號），嗣被告於本院準備程序進行中先就被訴
事實為有罪之陳述，本院告知被告簡式審判程序之旨，並聽取當
事人之意見後，裁定改由受命法官獨任依簡式審判程序審理，本
院判決如下：
    主  文
甲○○施用第一級毒品，累犯，處有期徒刑壹年陸月，扣案之第
一級毒品海洛因玖包（合計淨重零點伍零公克、空包裝總重壹點
玖捌公克）及注射針筒壹支均沒收銷燬之。
    事  實
一、甲○○前因施用毒品案件，經本院以91年度毒聲字第125 號
    裁定令入戒治處所施以強制戒治，嗣於民國91年7 月11日停
    止戒治出所，保護管束期間至92年2 月5 日未經撤銷視為執
    行完畢；再於執行完畢5 年內之92年3 月間因施用毒品案件
    ，經本院以92年度訴字第361 號判決判處有期徒刑7 月確定
    ；後於95年間，再因詐欺案件，經本院以95年度簡字第565
    號判決判處有期徒刑3 月確定，以及因施用毒品案件，經本
    院以95年度訴字第505 號判決判處有期徒刑1 年6 月確定，
    此與上開3 月之徒刑復經本院以96年度聲減字第316 號裁定
    減刑，並定應執行刑為10月，而於96年7 月16日即中華民國
    96年罪犯減刑條例施行日執行完畢。
二、詎仍未戒除吸食毒品之惡習，復基於施用第一級毒品海洛因
    之犯意，於98年2 月24日8 時許，在屏東縣新園鄉○○村○
    ○路60號住所，以注射針筒摻水注射之方式，施用第一級毒
    品海洛因1 次。嗣為警於98年2 月25日上午6 時20分許，在
    屏東縣潮州鎮○○路與長安路口見其行跡可疑，上前盤查，
    發現甲○○上衣口袋內有可疑之香煙盒，經甲○○同意搜索
    而在香煙盒內扣得海洛因9 包（合計淨重0.50公克、空包裝
    總重1.98公克），又執行附帶搜索而扣得其所有供施用第一
    級毒品海洛因所用之注射針筒1 支，而查知上情。
三、案經屏東縣警察局潮州分局報請臺灣屏東地方法院檢察署檢
    察官偵查起訴。
    理  由
壹、程序部份
一、按除被告所犯為死刑、無期徒刑、最輕本刑為3 年以上有期
    徒刑之罪或高等法院管轄第一審案件者外，於法院行準備程
    序進行中，被告先就被訴事實為有罪之陳述時，審判長得告
    知被告簡式審判程序之旨，並聽取當事人、代理人、辯護人
    及輔佐人之意見後，裁定進行簡式審判程序；且受命法官行
    準備程序，與法院或審判長有同一之權限；又簡式審判程序
    之證據調查，不受刑事訴訟法第159 條第1 項、第161 條之
    2 、第161 條之3 、第163 條之1 及第164 條至第170 條規
    定之限制，刑事訴訟法第273 條之1 第1 項、第279 條第2
    項前段、第273 條之2 分別定有明文。被告所為係犯死刑、
    無期徒刑、最輕本刑為3 年以上有期徒刑以外之罪，其於準
    備程序中就被訴事實為有罪之陳述，經受命法官告知簡式審
    判程序之旨，並聽取公訴人、被告之意見後，本院合議庭認
    為適宜由受命法官獨任進行簡式審判程序，依刑事訴訟法第
    273 條之1 第1 項規定，裁定由受命法官獨任進行簡式審判
    程序，合先敘明。
貳、實體部分
一、訊據被告甲○○對於上揭犯罪事實均坦承不諱，復查：
（一）經警於查獲被告當日7 時40分所採之尿液送驗結果，係呈
      嗎啡陽性反應，此有屏東縣警察局潮州分局毒品案件受檢
      人尿液採證編號姓名對照表、台灣檢驗科技股份有限公司
      98年3 月10日編號KＺ000000000000號濫用藥物尿液檢驗報
      告各1 份在卷可稽。
（二）此外，扣案之毒品確屬第一級毒品海洛因無訛，此有法務
      部調查局濫用藥物實驗室98年3 月16日調科壹字第098230
      009420號鑑定書1 份在卷可稽（見偵卷第13頁）；又本件
      尚有注射針筒1 支扣案可稽，又該物品經送鑑定，亦確認
      其上含有第一級毒品海洛因之殘留，此有屏東縣警察局潮
      州分局查獲毒品類初步檢驗結果報告表及照片附卷可參（
      見警卷第11頁、第14頁），核與被告施用本件第一級毒品
      海洛因所使用之物相符，益見被告確有施用第一級毒品海
      洛因無誤。
（三）按修正毒品危害防制條例就施用毒品者，祇於「初犯」及
      「5 年後再犯」二種情形，有其追訴條件之限制，即須於
      初犯經觀察、勒戒或強制戒治釋放後，5 年內均無施用毒
      品之行為，始能認其前所實施之觀察、勒戒或強制戒治已
      足遮斷毒癮，而得於5 年後再犯時，再予適用初犯之規定
      ，重行觀察、勒戒等程序。倘5 年內已經再犯，被依法追
      訴處罰，縱其第3 次（或第3 次以上）施用毒品之時間在
      初犯釋放5 年以後，即與「5 年後再犯」之情形有別，且
      因已於「5 年內再犯」，顯見其再犯率甚高，原實施觀察
      、勒戒或強制戒治，已無法收其實效，而無5 年戒斷期之
      存在，自無再經觀察、勒戒及強制戒治之必要，應由檢察
      官逕行起訴（最高法院95年度台非字第59號、第65號判決
      意旨、95年度第7 次刑庭會議決議意旨參照）。查被告前
      因施用毒品案件，經本院以91年度毒聲字第125 號裁定令
      入戒治處所施以強制戒治，嗣於91年7 月11日停止戒治出
      所，保護管束期間至92年2 月5 日未經撤銷視為執行完畢
      ；再於執行完畢5 年內之92年3 月間因施用毒品案件，經
      本院以92年度訴字第361 號判決判處有期徒刑7 月確定之
      事實，有臺灣高等法院被告前案紀錄表、臺灣高等法院在
      監在押全國紀錄表及本院92年度訴字第361 號刑事判決各
      1 份在卷足參，則被告於前案經強制戒治執行完畢後，於
      5 年內已經再犯，並經依法追訴處罰，雖本案施用毒品之
      時間在初犯釋放5 年後，惟被告既已先於「5 年內再犯」
      ，顯見其再犯率甚高，原實施觀察、勒戒、強制戒治均已
      無法收其實效，而無5 年戒斷期之存在，參諸前揭判決意
      旨，自無再經觀察、勒戒及強制戒治之必要，而應由檢察
      官逕行起訴，並由本院依法論科。
（四）綜上所述，被告本件施用毒品，事證應屬明確，其犯行應
      堪認定。
二、查海洛因屬毒品危害防制條例第2 條第2 項第1 款所規定之
    第一級毒品，核被告所為，係犯毒品危害防制條例第10條第
    1 項施用第一級毒品罪。被告持有毒品，復進而施用，其持
    有毒品之低度行為，為施用毒品之高度行為所吸收，不另論
    罪。被告如前事實欄一、所述之前科一情，有臺灣高等法院
    被告全國前案紀錄表1 份在卷可憑，於5 年內故意再犯有期
    徒刑以上之本件，應依刑法第47條第1 項規定，論以累犯，
    並依法加重其刑。爰審酌被告雖於犯後即能坦承犯行，而其
    施用毒品行為於本質上係屬自我戕害行為，反社會性之程度
    應屬較低；惟施用毒品，不僅足以戕害其個人身心，且極易
    滋生其他犯罪，惡化治安甚重，嚴重損及公益，且被告前屢
    經觀察勒戒、強制戒治等處遇助其戒除毒品，竟再為本件施
    用毒品犯行，顯見其不思悔改，自制力亦顯不佳，以及斟酌
    其早於83年間即因違反肅清煙毒條例案件經法院判刑，此後
    於91年、92年、95年、98年均因施用毒品案件經法院判刑（
    最近一次乃經本院以98年度訴字第262 號判決判處有期徒刑
    1 年），足見之耽溺於毒品甚深，無視於國家社會法治等一
    切情狀，酌情量處如主文所示之刑，以資懲儆。
三、扣案之第一級毒品海洛因9 包（合計淨重0.50公克、空包裝
    總重1.98公克），為毒品危害防制條例第2 條第2 項第1 款
    所示之第一級毒品，屬違禁物，應依毒品危害防制條例第18
    條第1 項前段規定沒收銷燬之；至包裝毒品之空包裝袋，因
    其上之海洛因已沾附於包裝袋上而難以分離，亦應視為毒品
    ，均應依同條例第18條第1 項前段之規定，宣告沒收銷燬之
    ，至鑑驗耗損之毒品因已滅失，自無庸宣告沒收銷燬，併此
    敘明。至扣案之注射針筒1 支，經鑑定結果，含有第一級毒
    品海洛因之殘留，有屏東縣警察局潮州分局查獲毒品類初步
    檢驗結果報告表及照片附卷可參（見警卷第11頁、第14頁）
    ，因客觀上均已無法與殘留之海洛因完全析離，應視同毒品
    ，依毒品危害防制條例第18條第1 項前段之規定沒收銷燬之
    。
據上論斷，應依刑事訴訟法第273 條之1 第1 項、第299 條第1
項前段，毒品危害防制條例第10條第1 項、第18條第1 項前段，
刑法第11條、第47條第1 項，判決如主文。
本件經檢察官劉昀到庭執行職務。
中    華    民    國    98    年    6     月    24    日
                  刑事第一庭    法  官  羅培毓
以上正本證明與原本無異。
如不服本判決應於收受本判決送達後十日內向本院提出上訴書狀
，其未敘述上訴理由者，並得於提起上訴後十日內向本院補提理
由書狀（均須按他造當事人之人數附繕本）「切勿逕送上級法院
」
中    華    民    國    98    年    6     月    24    日
                               書記官  戴仲敏
附錄本判決論罪科刑法條：
毒品危害防制條例第10條第1項
施用第一級毒品者，處六月以上五年以下有期徒刑。


司法院資訊處製作；財團法人民間司法改革基金會備份。
